【裁判字號】    91,上易,3331
【裁判日期】    920123
【裁判案由】    家暴傷害
【裁判全文】
臺灣高等法院刑事判決                          九十一年度上易字第三三三一號
    上  訴  人  臺灣板橋地方法院檢察署檢察官
    被      告  甲○○  女三十.
右上訴人因被告家暴傷害案件，不服臺灣板橋地方法院九十一年度易字第二三七八號
，中華民國九十一年十一月十四日第一審判決（起訴案號：臺灣板橋地方法院檢察署
九十一年度偵字第九六九六號）提起上訴，本院判決如左：
    主  文
原判決撤銷。
甲○○傷害人之身體，處罰金伍仟元，如易服勞役，以參佰元折算壹日。
    事  實
一、甲○○與乙○○係夫妻關係，於民國（下同）九十一年一月八日下午十五時四十
    分許，因九十一年度板簡調字第二００號侵權行為損害賠償一案，在臺灣板橋地
    方法院板橋簡易庭開庭時，雙方發生爭執，甲○○竟基於傷害之犯意，出手毆打
    乙○○，致乙○○受有左側顳額部挫傷之傷害。
二、案經乙○○訴由臺灣板橋地方法院檢察署檢察官偵查起訴。
    理  由
一、訊之被告甲○○矢口否認有何傷害犯行，辯稱：伊沒有毆打乙○○，當時伊的母
    親陪伊開庭可作證；告訴人之傷單可能係偽造云云。惟按，認定犯罪事實所憑之
    證據，並不以直接證據為限，即綜合各間證據，本於推理之作用，為認定犯罪事
    實之基礎，如無違背一般經驗法責，尚非法所不許。又，被害人之陳述如無瑕疵
    ，且就其他方面調查又與事實相符，自足採為科刑之基礎（最高法院四十四年臺
    上字第七０二號、六十一年臺上字第三０九九號判例意旨參照）。經查：
  (一)告訴人自始即明確指述：伊於前揭時地遭被告突然大力毆打其頭部，造成左側顳
    額部挫傷，眼鏡掉落地面云云（見九十一年度發查字第三二三號偵查卷宗第十一
    頁背面、九十一年度他字第一三九九號偵查卷宗第三十八頁背面）。並提出板橋
    中興醫院於九十一年一月八日即案發當日所出具，記載「診斷：左側顳額部挫傷
    。附註意見：一、主訴左側顳額部疼痛。二、外觀有些微局部腫脹。診療日期：
    九十一年一月八日」等語之特種診斷證明書一件附卷為證（見同上卷第五頁）。
    參諸告訴人陳稱：渠身高一六三公分；被告供陳：伊身高一六七公分（見本院九
    十二年一月九日審理筆錄）；被告身材確然較告訴人為高觀之；告訴人所指述：
    伊於前揭時地遭被告突然大力毆打其頭部，造成左側顳額部挫傷，眼鏡掉落地面
    乙節，尚難認為有何不合常情之處。
  (二)次查，證人莊川盛在本院調查庭時到庭證稱：伊是當庭的法警，伊聽到他們當庭
    有發生爭執，一瞬間伊沒有看到女孩子有無動手，但是伊過去制止時，眼鏡是有
    掉在地上，伊有把他們分開，站在他們中間，當時法官是說叫他們不要這麼激動
    等語（見本院九十一年十二月二十四日訊問筆錄）。證人即臺灣板橋地方法院板
    橋簡易庭九十一年度板簡調字第二００號侵權行為損害賠償一案調解程序時擔任
    記錄書記官之丁○○亦在本院調查中證稱：渠是當庭的書記官，他們二位爭吵的
    時候，聲音很大，渠在打筆錄，他們的肢體衝突渠沒看到，渠抬頭時，確實有看
    到眼鏡掉在地上，當時審判長有叫法警把他們隔開云云（見本院九十一年十二月
    二十四日訊問筆錄）。本案發生之時，告訴人與被告雙方均在調解庭中應訊、調
    解，告訴人若非確然遭遇巨大外力，其眼鏡自無突然掉落地面之理。再參以：衡
    諸庭訊常情，於法院訊問中，茍非當事人間有發生暴力或其他顯然危害法庭秩序
    之行為，審判長自無命法警將當事人隔開之必要。證人莊川盛具結證供稱：...
    伊過去制止時，眼鏡是有掉在地上，伊有把他們分開，站在他們中間，當時法官
    是說叫他們不要這麼激動云云；證人丁○○亦供證：當時審判長有叫法警把他們
    隔開等語；有如前述。則告訴人指述：伊遭被告突然大力毆打其頭部，造成左側
    顳額部挫傷，眼鏡掉落地面云云，應非出自虛構，而可採信。
  (三)證人丁○○前於檢察官偵查中固有結證供稱：（問：告訴人稱在九十一年一月八
    日下午三時四十分板橋簡易庭審理侵權行為案，被告有重毆其頭部有無看到？）
    ，當時我是記錄書記官，我時間記不得了，但我記得當時有聽到爭吵聲音，但我
    專心記筆錄，沒有看到被告打告訴人云云（見九十一年度他字第一三九九號偵查
    卷第三十八頁背面）；證人即同庭通譯丙○○亦證稱：（問：九十一年一月八日
    下午二時五十分，在板橋簡易庭開庭時－兩造為原告乙○○、被告甲○○侵權行
    為損害賠償事件、九十年度板簡調字第二○○號，你有無在庭上擔任通譯工作？
    ），有的；（問：你有無看見被告甲○○毆打乙○○？），因為開庭時，我要做
    很多事，例如錄音等工作，所以沒有注意到；（問：有無看見甲○○在罵乙○○
    ？），甲○○開庭時很激動，但她有無罵乙○○，沒有注意到，所以不大清楚等
    語（見九十一年度發查字第三二三號偵查卷宗第二十三頁背面）。然依前開告訴
    人之指述，本案之傷害行為係發生於突然之一剎那之間，迅即結束；再觀諸證人
    丁○○、丙○○之該等供述，及證人丁○○在本院調查中所為之前揭證詞，應可
    得見證人丁○○僅在陳明渠當時專心記筆錄，所以沒有看到被告打告訴人，嗣渠
    抬頭時確實有看到告訴人之眼鏡掉在地上；證人丙○○亦僅在供陳因為開庭時，
    伊要做很多事，例如錄音等工作，所以沒有注意到被告有無打人；該二位證人之
    證詞並非意在供證九十一年一月八日下午十五時四十分許，在臺灣板橋地方法院
    板橋簡易庭開庭時，被告甲○○並未毆打告訴人。因之，證人丁○○、丙○○之
    證言，尚不足為被告有利之認定。
  (四)證人林沈雪孃在偵審中雖迭次到庭供證：本案發生時伊有在場，被告未打告訴人
    ；當時雙方只有吵架，沒有身體的接觸云云（見九十一年度他字第一三九九號卷
    第十一頁背面、原審卷第四十一頁、第四十六頁）。然其供詞核與前項理由所述
    告訴人有因遭受攻擊致眼鏡掉落地面之情狀不符，自不足採。至於，被告所提出
    其曾遭受告訴人毆打受傷之診斷證明、告訴人書具之切結書、調解委員會通知，
    及告訴人另犯他案之刑事判決等其他文件，均核與被告於本案中是否涉有傷害犯
    行無關，亦不足為被告有利之認定。
  (五)原審卷雖另附有告訴人乙○○具名之撤回告訴狀傳真一紙（見原審卷第五十六頁
    ）；然該撤回狀係被告向法院所提出（見原審卷第五十四頁、第五十五頁）。並
    據告訴人乙○○在原審陳明：當時是被告要伊把撤回狀傳真給他，他才願意談和
    解；後來伊有到被告甲○○住處守衛室二次談和解，但是她不願意，伊要求以書
    面和解，但是被告拒絕而作罷云云（見原審卷第七十一頁）。被告亦供陳：那是
    告訴人傳真給我，傳真時間是九月二十七日，當時他到我家守衛室說要和解；當
    時有談和解，當時說他不要告我，我就不告他誣告等語（見原審卷第七十頁、第
    七十一頁）。前開和解書既僅係因雙方洽談和解中，告訴人應被告之要求傳真，
    以作為和解條件之一，並非告訴人親自向法院遞送，明確表示對被告撤回告訴之
    意思；嗣後雙方之和解又未能成立，則原審卷第五十六頁之撤回告訴狀傳真，尚
    不生撤回告訴之效力，併此敘明。
  (六)綜上所述，被告所辯各節顯係臨訟卸責之詞，委無足採。本案事證明確，被告傷
    害犯行已堪認定。
二、核被告所為係犯刑法第二百七十七條第一項之普通傷害。
三、原審未及詳查，遽為被告無罪之諭知，自有未當。公訴人之上訴意旨執以指摘原
    判決不當，為有理由，應由本院將原判決撤銷改判。爰審酌被告乙○○係夫妻關
    係，在法庭上因故爭執，竟當眾出手毆打告訴人，並斟酌告訴人所受傷害，被告
    犯罪後仍飾詞卸責等一切情狀，量處如主文所示之罰金，並諭知罰金易服勞役之
    折算標準。
四、據上論斷，應依刑事訴訟法第三百六十九條第一項前段、第三百六十四條、第二
    百九十九條第一項前段，刑法第二百七十七條第一項、第四十二條第二項、罰金
    罰鍰提高標準條例第一條前段、第二條，判決如主文。
本案經檢察官田炳麟到庭執行職務。
中      華      民      國    九十二    年      一      月    二十三    日
                              臺灣高等法院刑事第十二庭
                                  審判長法  官   劉  景  星
                                        法  官   陳  志  洋
                                        法  官   陳  博  志
右正本證明與原本無異。
不得上訴。
                    書記官   陳  嘉  文
中      華      民      國    九十二    年      一      月    二十四    日
附錄  本判決論罪科刑法條：
中華民國刑法第二百七十七條 (普通傷害罪)
傷害人之身體或健康者，處三年以下有期徒刑、拘役或一千元以下罰金。
犯前項之罪因而致人於死者，處無期徒刑或七年以上有期徒刑；致重傷者
，處三年以上十年以下有期徒刑。


司法院資訊處製作；財團法人民間司法改革基金會備份。
